# 请教陈版—不失控制权情况下增资导致权益份额发生变化

提问人：zhaozefa 时间：2012-03-30 19:15:56
请教陈版： 1 、在不失控制权情况下，合并范围外的股东增资的事项： 在单体层面上，不做处理；在合并层面上，增资肯定会导致增资前后享有的权益份额发生变化，差额如何处理，有这方面的规定么？我自己倾向于变化差额调整“资本公积-其他资本公积”； 2 、在第一种情况下，若失去控制权，参照解释 4 号处理：四、企业因处置部分股权投资或其他原因丧失了对原有子公司控制权的，对于处置后的剩余股权应当如何进行会计处理？答：企业因处置部分股权投资或其他原因丧失了对原有子公司控制权的，应当区分个别财务报表和合并财务报表进行相关会计处理：（一）在个别财务报表中，对于处置的股权，应当按照《企业会计准则第 2 号——长期股权投资》的规定进行会计处理；同时，对于剩余股权，应当按其账面价值确认为长期股权投资或其他相关金融资产。处置后的剩余股权能够对原有子公司实施共同控制或重大影响的，按有关成本法转为权益法的相关规定进行会计处理。（二）在合并财务报表中，对于剩余股权，应当按照其在丧失控制权日的公允价值进行重新计量。处置股权取得的对价与剩余股权公允价值之和，减去按原持股比例计算应享有原有子公司自购买日开始持续计算的净资产的份额之间的差额，计入丧失控制权当期的投资收益。与原有子公司股权投资相关的其他综合收益，应当在丧失控制权时转为当期投资收益。企业应当在附注中披露处置后的剩余股权在丧失控制权日的公允价值、按照公允价值重新计量产生的相关利得或损失的金额。
以上处理是否妥当？

回答人：chenyiwei
在合并报表层面： 1 、若其他股东单方面增资，本公司持股比例下降但不丧失控制权的，按照财会便[2009]14号文所规定的“在不丧失控制权的前提下部分处置子公司股权”的原则处理。其他股东单方面增资后，本公司在该子公司权益中所享有份额的增减变动额应调整资本公积（权益性交易）。 2 、如果其他股东单方面增资导致本企业丧失控制权的，则个别报表和合并报表层面均分别按解释 4号第四条的规定处理。

提问人：fangdaojun 时间：2014-07-30 22:52:28
陈版：如果是母公司和子公司同时对孙公司非同比增资，母公司稀释了子公司对孙公司的持股比例，在子公司合并报表层面按照财会【 2009 】 14 文规定，（ 1 ）如有资本公积可供冲减，则会做借：资本公积 贷：未分配利润，请问这笔分录在母公司层面是不是需要冲回？；（ 2 ）如果子公司没有足够的资本公积和盈余公积进行冲减，如调整资本公积则会使子公司合并层面资本公积出现负数？如果不调整资本公积，直接冲减未分配利润，会导致期末未分配不等于期初未分配利润+当期归母净利润-分配（假设无其他特殊情况），这个差额在所有者权益变动表里体现在哪个科目里？如何从理论上解释这个差额？

回答人：chenyiwei
1 、应冲回，因为合并集团整体对孙公司的股权比例无变化。 2 、该差额在子公司的合并权益变动表中作为“所有者投入和减少资本——其他”，体现为子公司与母公司之间的权益性交易，相当于对母公司的特殊分配。